【裁判字號】    90,訴,32
【裁判日期】    900329
【裁判案由】    違反槍砲彈藥刀械管制條例
【裁判全文】
臺灣苗栗地方法院刑事判決                              九十年度訴字第三二號
    公  訴  人  臺灣苗栗地方法院檢察署檢察官
    被      告  甲○○
右列被告因違反槍砲彈藥刀械管制條例案件，經檢察官提起公訴（八十九年度偵字第
四八二九號），本院判決如左：
    主  文
甲○○未經許可，持有子彈，累犯，處有期徒刑肆月，併科新臺幣壹萬元罰金，有期
徒刑如易科罰金，罰金如易服勞役，均以參佰元折算壹日。
扣案之制式口徑○點四五吋半自動手槍子彈貳顆沒收。
    事  實
一、甲○○前於民國八十三年間，因違反麻醉藥品管理條例案件，經臺灣新竹地方法
    院判處有期徒刑四月，如易科罰金以三百元折算一日確定，甫於八十四年一月二
    十四日易科罰金執行完畢，不知警惕。於八十八年六月間（起訴書誤為八十八年
    十一月間）某時，在苗栗縣苗栗市台灣苗栗看守所附近之地上，拾獲不詳姓名之
    人所遺失具殺傷力之制式口徑○點四五吋半自動手槍子彈二顆，竟未經許可持有
    上揭子彈。嗣於八十九年十一月十九日十七時四十分許，在苗栗縣銅鑼鄉竹森村
    六鄰竹森四十一之一號之住處為警當場查獲，並扣得上揭制式口徑○點四五吋半
    自動手槍子彈二顆。
二、案經苗栗縣警察局苗栗分局報請臺灣苗栗地方法院檢察署檢察官偵查起訴。
    理  由
一、訊據被告甲○○對於右揭事實坦承不諱，並有上揭制式口徑○點四五吋半自動手
    槍彈二顆扣案可證，且上揭子彈經送內政部警政署刑事警察局鑑定結果，認均係
    制式口徑○點四五吋半自動手槍彈，具殺傷力，有該局八十九年十二月八日刑鑑
    字第一九三一五二號鑑驗通知書附卷足憑，足認被告之自白確與事實相符，本件
    事證明確，被告犯行洵堪認定。
二、核被告所為，係犯槍砲彈藥刀械管制條例第十二條第四項未經許可持有子彈罪。
    查被告有事實欄所載論罪科刑執行情形，有臺灣苗栗地方法院檢察署刑案資料查
    註紀錄表及臺灣高等法院被告全國前案紀錄表各一份在卷足憑，其於有期徒刑之
    執行完畢後五年內再犯有期徒刑以上之本罪，為累犯，應依刑法第四十七條之規
    定加重其刑。爰審酌被告之素行、犯罪之手段、持有後並未為其他之犯行，犯後
    坦承犯行，態度良好等一切情狀，量處如主文所示之刑。又被告行為後，刑法第
    四十一條業經總統於九十年一月十日公布修正，同年一月十二日生效，將修正前
    原規定「犯最重本刑為三年以下有期徒刑以下之刑之罪，而受六月以下有期徒刑
    或拘役之宣告，因身體、教育、職業或家庭之關係，執行顯有困難者，得以一元
    以上三元以下折算一日，易科罰金。」公布修正為「犯最重本刑為五年以下有期
    徒刑以下之刑之罪，而受六個月以下有期徒刑或拘役之宣告，因身體、教育、職
    業、家庭之關係或其他正當事由，執行顯有困難者，得以一元以上三元以下折算
    一日，易科罰金。但確因不執行所宣告之刑，難收矯正之效，或難以維持法秩序
    者，不在此限。併合處罰之數罪，均有前項情形，其應執行之刑逾六月者，亦同
    。」比較修正前、後條文規定之結果，以修正後之規定有利於被告，自應依刑法
    第二條第一項前段之規定，適用裁判時之法律即修正後之刑法第四十一條第一項
    前段之規定，就被告所處如主文所示之有期徒刑，諭知易科罰金之折算標準，並
    就罰金部分，諭知易服勞役之折算標準。扣案之子彈二顆，係違禁物，應依刑法
    第三十八條第一項第一款規定宣告沒收。
三、公訴意旨另以被告上揭意圖為自己不法之所有，而侵占他人之遺失物，因認被告
    此部分行為亦涉刑法第三百三十七條之侵占遺失物罪云云。按侵占罪係即成犯，
    凡對自己持有之他人所有物，有變易持有為所有之意思時，即應構成犯罪，最高
    法院四十三年度台上字第六七五號判例可資參照，且刑法第三百三十七條之法定
    刑為五百元以下罰金，依刑法第八十條第一項第五款之規定，其追訴權時效為一
    年。又案件時效完成者，應諭知免訴之判決，刑事訴訟法第三百零二條第一款定
    有明文。查被告既於本院審理時自承於八十八年六月間，因在看守所附近的公墓
    工作，故在看守所附近撿到本件之子彈，應堪信為真實，則檢察官於八十九年十
    一月十九日始開始偵查本案，其追訴權顯已逾一年之期間不行使而消滅，惟公訴
    人既認被告此侵占遺失物之犯行與本件上述論罪科刑部分，具有牽連犯之裁判上
    一罪關係，爰不另為免訴判決之諭知，併此敘明。
據上論斷，應依刑事訴訟法第二百九十九條第一項前段，槍砲彈藥刀械管制條例第十
二條第四項，刑法第十一條前段、第二條第一項前段、第四十七條、第四十一條第一
項前段、第四十二條第二項、第三十八條第一項第一款，現行法規所定貨幣單位折算
新臺幣條例第二條，罰金罰鍰提高標準條例第二條，判決如主文。
本案經檢察官蔡宗熙到庭執行職務。
中      華      民      國    九十      年      三      月    二十九    日
                                     臺灣苗栗地方法院刑事第二庭
                                             法  官  黃  建  都
右正本證明與原本無異
如不服本判決，應於判決送達後十日內向本院提出上訴狀（應附繕本），上訴於臺灣
高等法院臺中分院。
                                             書記官  黃  士  益
中      華      民      國    九十      年      三      月     二十九   日
附錄：本案論罪科刑法條全文
槍砲彈藥刀械管制條例第十二條第四項
未經許可，持有、寄藏或意圖販賣而陳列子彈者，處五年以下有期徒刑，併科新台幣
三百萬元以下罰金。


司法院資訊處製作；財團法人民間司法改革基金會備份。
